【裁判字號】    95,簡上,389
【裁判日期】    951219
【裁判案由】    妨害自由
【裁判全文】
臺灣臺南地方法院刑事判決             95年度簡上字第389號
上  訴  人  臺灣臺南地方法院檢察署檢察官
上  訴  人  丙○○
即  被  告
選任辯護人  陳惠菊律師
            陳琪苗律師
上列上訴人因被告妨害自由案件，不服本院95年度簡字第2018號
，中華民國95年8月7日日第一審簡易判決（聲請案號：95年度營
偵字第618號），提起上訴，本院管轄之第二審合議庭認本件有
刑事訴訟法第452條之情形，應撤銷原判決，逕依通常程序為第
一審判決如下：
    主  文
原判決撤銷。
丙○○無罪。
    理  由
一、檢察官聲請簡易判決處刑意旨略以：被告丙○○因告訴人甲
    ○○拒不前來探視孩子，竟憤而基於恐嚇之概括犯意，先於
    民國94年9月6日晚上10時46分許，以其所有0000000000號行
    動電話發送「幹！連自己的兒子都不敢要，明天你看著辦，
    你要是沒出來你就死定了」內容之簡訊至告訴人之電話而恐
    嚇之；又於同年10月30日晚上10時23分許，以同一手法，發
    送「請你明天給我答覆，不然一定會讓你料不到的事，我說
    到做到」內容之簡訊至告訴人之電話而恐嚇之；復於95年1
    月14日上午7時40分許，以同一手法，發送「你不要以為你
    在嘉義基督教醫院我就不知道，我說過你和你家人要為你所
    做的一切付出代價，我是不會放過你的」內容之簡訊至告訴
    人之電話而恐嚇之，致告訴人心生畏懼，而報警查獲上情。
    因認被告涉犯刑法第305條之恐嚇危害安全罪。
二、按犯罪事實應依證據認定之，無證據不得認定犯罪事實；又
    不能證明被告犯罪者，應諭知無罪之判決，刑事訴訟法第
    154條第2項、第301條第1項分別定有明文。又認定不利被告
    之事實，須依積極證據，苟積極證據不足為不利於被告事實
    之認定時，即應為有利被告之認定（最高法院30年度上字第
    816號判例意旨參照）。
三、本件檢察官聲請簡易判決處刑意旨認被告丙○○涉犯前揭罪
    嫌，無非係以被告並不否認傳送上開內容簡訊給告訴人之事
    實，以及告訴人之指訴、簡訊內容照片等事證為其主要論據
    。訊據被告對於上揭客觀犯罪事實坦認不諱，惟矢口否認有
    何恐嚇犯行，辯稱：因為伊與告訴人所生之子生病，伊多次
    致電懇求告訴人前來協助及探視小孩，但告訴人均不聞不問
    。當時伊一人隻身在臺中謀生，人生地不熟，故在情緒不穩
    定、氣憤難耐之狀態下，傳送上開簡訊予告訴人，此是伊一
    時情緒激動的發洩行為，並無恐嚇告訴人之意，且告訴人並
    未因此而心生畏怖，伊所為顯不該當刑法第305條之恐嚇罪
    等語。
四、經查，被告分別於94年9月6日晚上10時46分許、同年10月30
    日晚上10時23分許、95年1月14日上午7時40分許，以其所有
    0000000000號行動電話發送「幹！連自己的兒子都不敢要，
    明天你看著辦，你要是沒出來你就死定了」、「請你明天給
    我答覆，不然一定會讓你料不到的事，我說到做到」、「你
    不要以為你在嘉義基督教醫院我就不知道，我說過你和你家
    人要為你所做的一切付出代價，我是不會放過你的」內容之
    簡訊至告訴人手機之事實，業據被告供認不諱，核與告訴人
    指訴之情節相符，並有簡訊內容相片在卷可稽，堪以認定。
    又觀諸上開簡訊內容，依一般社會通念均足認已傳達將對接
    受簡訊者加害之意思表示，被告傳送此等簡訊，具有恐嚇之
    意思甚明，至被告是否因其子生病，一時情緒失控而傳送該
    等簡訊，乃屬被告行為之動機，與其是否有恐嚇之犯意無涉
    ，是被告辯稱並無恐嚇之犯意，要無足取。
五、按刑法第305 條恐嚇罪之成立，須被害人因加害人惡害之通
    知心生畏懼，而有不安全之感覺為要件；若被害人並未因之
    而生畏怖，即不足對其致生安全上之危險，尚難以該罪相繩
    ，此有最高法院86年度上易字第1993號判決要旨可資參照。
    告訴人雖於本院具結證稱：伊收到上開簡訊後，擔心被告會
    危害伊的工作、人身安全以及名譽等語。然查：
  （一）若告訴人得悉被告所傳達，可能危害其生命安全之上開
        簡訊內容後，心中確實產生恐懼，衡諸常情，其應會即
        時報警尋求庇護，或儘量減少公開性活動，保密自己及
        家人之行蹤，以降低被告做出對其不利行為之機會，以
        免不測。惟由前所述可知，被告前後發送簡訊時隔數月
        ，而告訴人於本院審理中自承其於收受上揭簡訊後之數
        月間，均未曾報警，且曾參加臺視電視公司於95年2月
        25  日公開播出之交友節目，則告訴人謂其確因被告所
        傳送之上揭簡訊而心生畏怖一節，實難置信。
  （二）況據告訴人於本院以證人身份具結後證稱：「（既然被
        告陸續從94年9月6日一直到95年1月14日連續發三通簡
        訊給你，你為何到95年2月26日才向警察提出告訴？）
        因為我工作剛起步，我怕會影響這份工作。」、「（95
        年2月26日提出告訴時，就不會影響你的工作嗎？）因
        為那時候我已經忍無可忍。」、「（被告最後一通簡訊
        為95年1月14日到95年2月26日提出告訴之間，有做了什
        麼事情讓你忍無可忍的事情？）有，是被告的父親在95
        年2月25日我參加台視的幸福星期六節目後，傳真資料
        到電視台的製作單位，他直接跟電視台傳真講說我德性
        欠缺，請不要讓其他的女人受騙」。事後電視台跟我求
        證，說是否認識這個人涂先汗，我跟電視台說這是我前
        女友的父親，所以我才知道這件事情。」等語（見本院
        卷第75、76頁），可知告訴人係因被告之父親傳真信函
        予電視台，阻礙其交友，並非因心生畏懼，始提出本件
        告訴，至為明灼。
六、綜上，由告訴人收受被告所傳送之簡訊至被告之父親傳真至
    電視台前，均未報警處理，以尋求庇護，甚且參加公開播送
    之電視節目，毫不隱藏自己行蹤，以避免被告實現其簡訊之
    惡害內容，以及於得悉被告之父親傳真信函至電視台阻撓其
    交友後才報警告訴被告恐嚇等舉動，足認告訴人並未因被告
    傳送上開傳達惡害內容之簡訊而心生畏怖，故揆諸前揭說明
    ，被告雖傳送上開簡訊，然與恐嚇罪構成要件有間，要難以
    該罪相繩。此外，復查無其他證據足證告訴人確因被告傳送
    上開簡訊而心生畏怖。綜上所述，應認不能證明被告犯罪，
    原審未加詳求遽予論科，尚有未洽。檢察官循告訴人之聲請
    上訴指摘原審量刑過輕，為無理由。被告上訴指摘原判決不
    當，核有理由，應由本院將原判決撤銷並自為判決，諭知被
    告無罪。
七、按對於簡易判決之上訴，準用刑事訴訟法第3編第1章及第 2
    章之規定，管轄第二審之地方法院合議庭受理簡易判決上訴
    案件，應依通常程序審理，其認案件有刑事訴訟法第452 條
    之情形者，應撤銷原判決，逕依通常程序為第一審判決，此
    為法院辦理刑事訴訟簡易程序案件應行注意事項第14項所明
    定。本件被告既經判處無罪之判決，則本件顯不合刑事訴訟
    法第449條所定得以簡易判決處刑之案件，爰依同法第452條
    之規定，逕依通常程序為第一審判決。
據上論斷，應依刑事訴訟法第455條之1第1項、第3項、第452 條
、第369條第1項前段、第364條、第301條第1項，判決如主文。
本案經檢察官乙○○到庭執行職務。
中    華    民    國    95    年    12    月    19    日
                         刑事第七庭審判長 法  官  蔡奇秀
                                          法  官  林欣玲
                                          法  官  莊玉熙
以上正本證明與原本無異。
如不服本判決，應於收受送達後10日內向本院提出上訴書狀（應
附繕本）。
                                          書記官  吳美瑤
中    華    民    國    95    年    12    月    19    日


司法院資訊處製作；財團法人民間司法改革基金會備份。
